【裁判字號】    96,交聲,645
【裁判日期】    970428
【裁判案由】    聲明異議
【裁判全文】
臺灣臺南地方法院交通事件裁定     96年度交聲字第645號
移送機關    交通部公路總局嘉義區監理所臺南監理站
異議人即
受處分人    甲○○
上列受處分人因違反道路交通管理處罰條例案件，對於交通部公
路總局嘉義區監理所臺南監理站民國96年7月5日所為之裁決處分
（處分案號：嘉監南字第裁74-S00000000號），聲明異議，本院
裁定如下：
    主  文
異議駁回。
    理  由
一、原處分意旨略以：異議人即受處分人甲○○（下稱異議人）
    遭警舉發，於民國（下同）96年2月9日12時20分許，駕駛牌
    照號碼ST-0876號自用一般小客車，在臺南市○○路與永華
    六街交叉路口，因駕車行經閃光紅燈之交叉路口，支線道車
    不讓幹線道車先行，及違反道路交通安全規則肇事致人受傷
    ，遭台南市警察局交通隊員警製單舉發，嗣經交通部公路總
    局嘉義區監理所臺南監理站（下稱移送機關）依道路交通管
    理處罰條例第45條第9款、第61條第3項、第63條第1項第1款
    及違反道路交通管理事件裁罰統一標準表之規定，裁處罰鍰
    新臺幣600元，並記違規點數4點。
二、聲明異議意旨略以：
（一）異議人於前揭時、地駕駛上揭車輛沿永華六街車道由北向
      南行駛至永華六街與平通路之交叉路口時，異議人依規停
      車讓一部在平通路由東向西之自小客車行駛通過後，異議
      人始再開車行駛，且已通過該交岔路口之中心線，不料，
      由第三人謝政霖所騎乘之車牌號碼GSL-261號重機車沿平
      通路由東向西超速行駛而來，因而撞及異議人所駕駛之ST
      -0876號一般自用小客車之左側後輪葉子板，此有現場照
      片2張可証。準此，足証本件交通事故之發生原因，係因
      第三人謝政霖所騎乘之車牌號碼GSL-261號重機車行經交
      岔口未減速及注意車前狀況，致撞及已行駛通過交岔路口
      中心之異議人所駕駛之ST-0876自小客車左側後輪葉子板
      ，此情核與異議人之自小客車之前面撞及上開機車之情形
      不同，申言之，若屬後者之狀況，始可指摘異議人在支線
      道之自小客車未讓幹線道之車先行而涉違規，反之，如上
      所述，機車係撞及業已通過交岔路口中心線之自小客車左
      側後輪葉子板之狀況，遭撞及之異議人自無違反道路交通
      管理處罰條例第45條第9款之規定。
（二）原裁決書就二車發生事故之原因，未詳加審酌對於二車碰
      撞之位置是否係第三人謝政霖所騎乘之上開機車撞及異議
      人所駕駛之上開自小客車左側後輪葉子板處，及當時該自
      小客車之行車位置是否已通過交岔路口中心線等情，即遽
      予裁處罰鍰並記違規點數4點，殊嫌不合，為此，聲明異
      議，請求撤銷原處分等語。
三、按汽車駕駛人，爭道行駛有支線道車不讓幹線道車先行者，
    處新臺幣六百元以上一千八百元以下罰鍰。並記違規點數1
    點。又按汽車駕駛人，駕駛汽車違反道路交通安全規則、第
    三十三條之管制規則，因而肇事致人受傷者，記違規點數三
    點道路交通管理處罰條例第45條第9款、第61條第3項、第63
    條第1項第1款分別定有明文。
四、移送機關指稱異議人於上開時、地駕車，因支線道車不讓幹
    線道車先行，違反道路交通安全規則肇事致人受傷，遭警舉
    發，有臺南市警察局96年3月9日南市警交字第S00000000號
    舉發違反道路交通管理事件通知單1份附卷可稽，異議人雖
    辯稱其所駕駛之上開自小客車已過上開交叉路口中心線，係
    第三人謝政霖所騎乘之上開機車行經交岔口未減速及注意車
    前狀況，才發生本件交通事故，其並無違反道路交通安全規
    則之處云云，惟查：
（一）異議人就本件交通事故之發生原因曾向臺灣省臺南區車輛
      行車事故鑑定委員會申請鑑定，鑑定結果認為：本件交通
      事故之肇事主因，係異議人駕車行經設有閃光紅燈號誌岔
      路口時，支線道車未讓幹線道車先行，嗣經臺灣臺南地方
      法院檢察署檢察官囑託覆議之結果，亦同意上開臺南區車
      輛行車事故鑑定委員會之鑑定意見；又第三人謝政霖因本
      件交通事故受有左手掌挫傷、左膝挫傷等傷害；分別有臺
      灣省臺南區車輛行車事故鑑定委員會96年6月13日臺南區
      960371號鑑定意見書、郭綜合醫院96年2月9日診斷證明書
      、臺灣省車輛行車事故覆議鑑定委員會96年10月1日府覆
      議字第0966203093號函各1份附於台南市警察局第四分局
      南市警四刑偵字第0960000341號刑案卷宗第8頁、第9頁、
      臺灣臺南地方法院檢察署97年度核交字第884號卷宗第4頁
      可參；另異議人因本件交通事故觸犯刑法第284條第1項前
      段之過失傷害罪嫌，亦經臺灣臺南地方法院檢察署檢察官
      以97年度調偵字第243號聲請簡易判決處刑書提起公訴，
      嗣因第三人謝政霖撤回告訴，本院始以97年度易字第402
      號刑事判決諭知公訴不受理，業經本院依職權調閱上開卷
      宗查閱無訛，因此，本件交通事故發生原因之一，係因異
      議人駕駛上開之自小客車行經設有閃光紅燈號誌岔路口時
      ，支線道車未讓幹線道車先行所致，洵堪認定。
（二）而上開鑑定意見，雖亦認為第三人謝政霖就本件交通事故
      之發生亦有駕車行經閃黃燈之交叉路口，未注意車前狀況
      ，未減速慢行，為肇事之次因，然異議人亦不得執此脫免
      其有支線道車未讓幹線道車先行之疏失。且異議人所駕駛
      之自小客車與第三人謝政霖所騎乘之機車，究竟是何人先
      駛至上開肇事地點之交叉路口，依物理力之原理，涉及雙
      方車速之快慢，並不得以碰撞位置為惟一之論據，然異議
      人並未提出其與第三人謝政霖當時行車之速度以供本院判
      斷，且依異議人所駕駛之自小客車於本件交通事故發生後
      所拍攝之照片觀之（見台南市警察局第四分局南市警四刑
      偵字第0960000341號刑案卷宗第23頁），該自小客車遭碰
      撞後所產生之凹痕並不深，實難據此而認第三人謝政霖所
      騎乘之機車有高速行駛之情形。因此，異議人辯稱其所駕
      駛之自小客車已過上開交叉路口之中心線，係第三人謝政
      霖所騎乘之機車未讓其先行，才發生本件交通事故，其無
      違法之處云云，自屬無據。
五、綜上所述，異議人於上開時、地，與第三人謝政霖發生交通
    事故致謝政霖受傷，有支線道車不讓幹線道車先行，及違反
    道路交通安全規則肇事致人受傷等違規行為，堪可認定。則
    原處分機關即移送機關交通部公路總局嘉義區監理所台南監
    理站，據此並引用上開道路交通管理處罰條例第45條第9款
    、第61條第3項、第63條第1項第1款等規定，裁處異議人罰
    鍰新臺幣600元，並記違規點數4點等處分，於法即無不當。
    從而，本件異議經核並無理由，自應予以駁回。
六、據上論斷，應依道路交通管理處罰條例第87條第2項、道路
    交通案件處理辦法第19條，裁定如主文。
中    華    民    國    97    年    4     月    28    日
                      交通法庭  法  官  陳淑勤
以上正本證明與原本無異。
如不服本裁定應於送達後5日內向本院提出抗告狀。
                                書記官  陳金堂
中    華    民    國    97    年    4     月    28    日


司法院資訊處製作；財團法人民間司法改革基金會備份。
